臺灣新竹地方法院刑事判決
111年度易字第267號
公  訴  人  臺灣新竹地方檢察署檢察官
被      告  姜建宇




上列被告因竊盜案件，經檢察官提起公訴（110年度偵字第14639
號），本院判決如下：
    主  文
姜建宇無罪。
    理  由
一、公訴意旨略以：被告姜建宇意圖為自己不法之所有，於109年1
    0月16日21時55分前某時許，在新竹縣竹北巿高鐵七路與高
    鐵七路東二巷口，以不詳方式，竊取何松豫所有之車號：00
    0-000號普通重型機車1台（已發還），得手後供己代步使用
    。嗣何松豫發現前揭機車遭竊報警處理，於110年2月17日為
    警在興隆國小對面尋獲，並在機車置物箱內之帽子上採得生
    物跡證，經比對結果，與姜建宇之DNA-STR型別相符，始悉
    上情。而認被告涉犯刑法第320條第1項之普通竊盜罪嫌。
二、按犯罪事實應依證據認定之，無證據不得認定犯罪事實；不
    能證明被告犯罪者應諭知無罪之判決，刑事訴訟法第154條
    第2項、第301條第1項分別定有明文。次按認定犯罪事實所
    憑之證據，雖不以直接證據為限，間接證據亦包括在內；然
    無論直接或間接證據，其為訴訟上之證明，須於通常一般之
    人均不致於有所懷疑，而得確信其為真實之程度者，始得據
    之為有罪之認定，倘其證明尚未達到此一程度，而有合理性
    懷疑之存在時，即難遽採為不利被告之認定（最高法院76年
    度台上字第4986號判決可供參照）。再按刑事訴訟法第161
    條第1項規定：檢察官就被告犯罪事實，應負舉證責任，並
    指出證明之方法。因此，檢察官對於起訴之犯罪事實，應負
    提出證據及說服之實質舉證責任。倘其所提出之證據，不足
    為被告有罪之積極證明，或其指出證明之方法，無從說服法
    院以形成被告有罪之心證，基於無罪推定之原則，自應為被
    告無罪判決之諭知（最高法院92年度台上字第128號判決足
    資參照）。
三、公訴意旨認被告涉犯刑法第320條第1項之普通竊盜罪嫌，無
    非係以被害人何松豫於警詢時指述、新竹縣政府警察局110年
    2月22日刑案現場勘察報告、勘察採證同意書、內政部警政
    署刑事警察局鑑定書等資為論據。訊據被告於本院準備程序
    時堅決否認有竊盜犯行，辯稱：我不記得有無偷上開機車等
    語（見本院卷第83頁），在本院審理中則為認罪之表示，並
    稱：為減輕司法資源，所以我願意認罪，但我真的不記得有
    無偷該機車等語（見本院卷第167頁）。
四、經查：
  ㈠被害人何松豫於109年10月16日21時55分許，發現其停放在新
    竹縣○○市○○○路○○○○路○○巷○○○○號碼000-000號普通重型機車
    遭竊，遂報警處理，嗣經警於110年2月17日9時10分許，在
    新竹縣竹北市興隆國小對面河堤上尋獲上開車輛等情，業據
    被害人何松豫於警詢時陳述明確（見偵卷第7至8頁、第9至1
    0頁），復有新竹縣政府警察局110年2月22日刑案現場勘察報
    告、勘察採證同意書（見偵卷第23頁、第24至30頁）等在卷
    可參，此部分事實堪以認定。
  ㈡按刑事訴訟法第156條第2項規定「被告或共犯之自白，不得
    作為有罪判決之唯一證據，仍應調查其他必要之證據，以察
    其是否與事實相符」。其立法旨意乃在防範被告自白或共犯
    之虚擬致與真實不符，故對自白在證據上之價值加以限制，
    明定須藉補強證據以擔保其真實性。又按刑事案件之被告或
    犯罪嫌疑人，其供述之憑信性本不及於一般人，為避免其有
    為偵查機關誘導，或為圖邀輕典而為不實供述之可能，以擔
    保其所為不利於其他共同被告（共犯）之供述（即供出該案
    之其他共犯事證之陳述）之真實性，自應有足以令人確信其
    供述為真實之補強證據，俾貫徹刑事訴訟無罪推定及嚴格證
    明之基本原則。而所謂補強證據，係指除該自白本身之外，
    其他足以證明該自白之犯罪事實確具有相當程度真實性之證
    據而言，雖所補強者，非以事實之全部為必要，但亦須因補
    強證據之質量，與自白之相互利用，足使犯罪事實獲得確信
    者，始足當之（最高法院96年度台上字第1041號裁判要旨參
    照）；意即被告之自白得藉補強證據而足認與事實確係相符
    ，苟於認事之中未有充分之補強證據可互為援用，甚被告之
    自白亦另存有悖離事實之疑慮時，自不得遽為論斷被告之罪
    刑。
　㈢本件公訴意旨認被告涉犯刑法第320條第1項之竊盜罪，係以
    上開機車內查獲之帽子1只採集之生物跡證比對後，與被告
    之DNA-STR型別相符等情為其論罪之主要依據，經查：
　⒈警方係於110年2月17日尋獲上開機車後，於同年月22日10時3
    0分許，將左右後照鏡經以打光法檢視，未發現明顯可資比
    對指紋，而在該機車坐墊置物廂內，發現帽子、雨衣、塑膠
    袋，經送內政部警政署刑事警察局鑑定結果，帽子上檢出之
    DNA-STR型別與被告之DNA-STR型別相符之情，有新竹縣政府
    警察局110年2月22日刑案現場勘察報告、新竹縣政府警察局
    竹北分局鑑識科勘察採證同意書及內政部警政署刑事警察局
    110年4月15日刑生字第1100025813號鑑定書（見偵卷第22頁
    、第23頁、第24至30頁）在卷可稽。
　⒉然機車具有可隨時移動及搭載他人等特性，除駕駛人外，亦
    有可能有乘客搭乘該機車或置放任何物品於機車置物箱內，
    況採集得被告DNA之帽子亦可任意由他人持有，上開鑑定結
    果僅足認上開機車置物箱留有被告使用過之帽子等情，而該
    帽子係因何原因留於上開機車之置物箱？係被告自行持有放
    置抑或其他原因被告使用過再由他人放置？況上開機車上並
    未採集得被告之指紋，已如前述，是被告曾否騎乘或僅係搭
    乘他人所騎乘之上開機車？均屬有疑。而被告於偵查及本院
    審理時均堅決否認有竊取上開機車之行為，是以，上開機車
    置物箱內縱放置留有被告DNA之帽子，尚不足以證明被告有
    竊取上開機車之行為。
　⒊再者，經本院依職權函詢移送機關失竊現場有無監視器畫面等情，新竹縣政府警察局竹北分局函覆以：案發時現場路口無公設之監視器，亦無民間監視器，故無從調閱等語，有該局111年4月12日竹縣北警偵字第1110007537號函在卷可佐，本件案發距今已逾1年，被害人所述其上開機車失竊之際，無目擊證人，亦無現場監視畫面，檢察官徒以於機車置物箱內查獲之帽子，驗得與被告DNA-STR型別相同之檢驗資料，而逕予認定若被告無竊取機車，何以上開帽子會置放於置物箱內云云之推論外，並未提出其他證據證明被告確涉本件竊盜犯行，本院審酌上開帽子放置於機車置物箱之原因繁多，業如前述，故無法排除上開留有被告DNA之帽子係遭他人放置於上開遭竊機車內之可能性，自難僅以機車置物箱內發現與被告DNA-STR型別相同之證據，即遽為有罪之認定。
五、綜上所述，本件被害人之供述，僅能證明確有失竊之事實，
    被告既於偵查及本院準備程序時否認犯行，自不得僅以被告
    曾於本院審理時為自白，即得遽為相互為證，遂認察與真實
    相符，而檢察官對於起訴之犯罪事實，所提出之證據在客觀
    上既未達於通常一般之人均不致有所懷疑、而得確信被告確
    曾犯罪之程度，其有合理之懷疑存在時，即無從為有罪之確
    信，自不得僅憑被害人之供述，而遽為被告不利之認定。此
    外，復查無其他積極證據足認被告有何竊盜之犯行，不能證
    明被告犯罪，揆諸首揭法律條文及判例說明，自應諭知被告
    無罪之判決。
據上論斷，應依刑事訴訟法第301條第1項，判決如主文。
本案經檢察官吳志中提起公訴，檢察官孫立婷到庭執行職務。
中　　華　　民　　國　　111 　年　　5 　　月　　20　　日
                  刑事第五庭  法  官  陳麗芬
如不服本判決，應於送達判決後20日內向本院提出上訴書狀，並
應敘述具體理由；其未敘述上訴理由者，應於上訴期間屆滿後20
日內向本院補提理由書（均須按他造當事人之人數附繕本）「切
勿逕送上級法院」。
告訴人或被害人對於判決如有不服具備理由請求檢察官上訴者，
其上訴期間之計算係以檢察官收受判決正本之日期為準。
以上正本證明與原本無異。
中　　華　　民　　國　　111 　年　　5 　　月　　20　　日
                              書記官  李佳穎